臺灣臺北地方法院民事簡易判決
110年度簡字第32號
原      告  周嚴吉  
被      告  曹秋生  
            錦春交通有限公司

法定代理人  鄭欣宜  
訴訟代理人  張逸峯  

上列當事人間請求侵權行為損害賠償(交通)事件，原告提起刑事
附帶民事訴訟，經刑事庭移送前來（本院109年度審交附民字第6
34號）本院於民國111年2月21日言詞辯論終結，判決如下：
    主  文
被告應連帶給付原告新臺幣壹拾壹萬玖仟壹佰玖拾參元，及自民
國一０九年十一月二十日起至清償日止，按週年利率百分之五計
算之利息。
原告其餘之訴駁回。
訴訟費用由被告連帶負擔百分之十五，餘由原告負擔。
本判決第一項得假執行。但被告如以新臺幣壹拾壹萬玖仟壹佰玖
拾參元為原告預供擔保，得免為假執行。
原告其餘假執行之聲請駁回。
    事實及理由
壹、程序方面：
一、按本於道路交通事故有所請求而涉訟者，不問其標的金額或
    價額一律適用簡易程序；第2項之訴訟，案情繁雜或其訴訟
    標的金額或價額逾第1項所定額數10倍以上者，法院得依當
    事人聲請，以裁定改用通常訴訟程序，並由原法官繼續審理
    ，民國110年1月20日修正後民事訴訟法第427條第2項第11款
    、第5項定有明文，前揭條文並於同月22日生效施行。又按
    修正之民事訴訟法簡易訴訟程序，依本施行法第12條第10項
    公告施行後，於修正前已繫屬之事件，其法院管轄權及審理
    程序依下列之規定：㈠未經終局裁判者，適用修正後之規定
    ；㈡曾經終局裁判者，適用修正前之規定，民事訴訟法施行
    法第4條之1亦有明定。本件原告係本於車禍事故請求侵權行
    為損害賠償，核屬本於道路交通事故之請求，原適用通常程
    序審理，然依修正後之民事訴訟法第427條第2項第11款規定
    ，應依簡易訴訟程序審理，又本件於修正前即已繫屬本院，
    於修正後尚未經終局裁判，依前開規定，自應適用簡易程序
    ，合先敘明。
二、本件被告錦春交通有限公司（下稱錦春公司）未於最後言詞
    辯論期日到場，核無民事訴訟法第386條所列各款情形，爰
    依原告之聲請，由其一造辯論而為判決。　　
貳、實體方面：
一、原告起訴主張：被告曹秋生為受僱於被告錦春公司之計程車
    駕駛，於109年3月24日13時51分許，駕駛車牌號碼000-0000
    號營業小客車（下稱系爭計程車）沿臺北市大安區羅斯福路
    5段由南往北行駛，行經羅斯福路5段與萬盛街交岔路口時，
    本應注意變換車道應讓直行車先行，並注意安全距離，且依
    當時情形並無不能注意之情事，竟貿然向右變換車道，撞及
    伊同向騎乘於其右側之車牌號碼000-000號之重型機車（下
    稱系爭機車），致伊人、車倒地，並受有左側肋骨多發性閉
    鎖性骨折、脾臟撕裂傷等傷害（下稱系爭事故）。伊因系爭
    事故受傷長達6個多月才稍有恢復，致伊所經營之思倍秀有
    限公司（下稱思倍秀公司）銷售業務停擺，批購之產品滯銷
    囤倉造成損失。被告前開行為侵害伊之身體、健康權，並因
    此受有醫療費6,353元、6個月期間不能工作之收入損失47萬
    8,897元、機車修復費1萬4,750元及精神慰撫金30萬元等共8
    0萬元之損害。又被告錦春公司為曹秋生之僱用人，應與曹
    秋生負連帶賠償責任。爰依民法第184條第1項前段、第188
    條、第193條及第195條之規定，提起本件訴訟等語。並聲明
    ：㈠被告應給付原告80萬元，及自民事起訴狀繕本送達翌日
    起至清償日止，按年息5%計算之利息。㈡願供擔保，請准宣
    告假執行。
二、被告則以：被告曹秋生與錦春公司係租賃關係，並非靠行關
    係，曹秋生係以每日租金750元向錦春公司租車，故錦春公
    司就系爭事故自不負連帶賠償責任。又原告雖受有左側肋骨
    多發性閉鎖性骨折、脾臟撕裂傷等傷害，惟曹秋生日前已賠
    付原告5萬元，應自賠償金額中扣除。且依醫囑記載，原告
    於109年3月24日急診，至同年4月4日出院，期間計12天，且
    無休養必要，故原告請求被告賠償其6個月不能工作之損失
    ，即屬無據，被告僅同意賠償其依109年度勞工最低工資計
    算上述12天住院期間不能工作之損失。又原告請求機車修復
    費1萬4,750元部分，有關輪胎900元、煞車皮400元等2項係
    屬一般耗損品，應予扣除，其餘材料費1萬3,450元部分亦應
    計算折舊後賠償；至醫療費用6,353元部分，被告同意賠付
    ；另原告請求之精神慰撫金30萬元過高等語置辯。並聲明：
    ㈠原告之訴及假執行之聲請均駁回。㈡如受不利之判決，願供
    擔保請准宣告免為假執行。 
三、經查，被告曹秋生為職業計程車駕駛，於109年3月24日13時
    51分許，其駕駛系爭計程車沿臺北市大安區羅斯福路5段由
    南往北行駛，行經羅斯福路5段與萬盛街交岔路口時，本應
    注意變換車道應讓直行車先行，並注意安全距離，且依當時
    情形並無不能注意之情事，竟貿然向右變換車道，撞及於同
    向騎乘於其右側之系爭機車，致原告人、車倒地，並受有左
    側肋骨多發性閉鎖性骨折、脾臟撕裂傷等傷害（下稱系爭傷
    害）。被告曹秋生之上開行為，經本院以109年度審交易字
    第696號刑事案件下稱系爭刑事案件）審理後，認犯過失傷
    害罪，處罰金新臺幣6萬元（得易服勞役），緩刑2年，緩刑
    期間應於109年12月18日前給付原告5萬元確定。又系爭事故
    發生時，系爭計程車之車主登記為被告錦春公司等情，有臺
    北市立萬芳醫院診斷證明書、臺北市政府警察局交通警察大
    隊道路交通事故初步分析研判表、道路交通事故現場圖、道
    路交通事故補充資料表道路交通事故談話紀錄表、道路交通
    事故調查報告表（一）、（二）、道路交通事故肇事人自首
    情形紀錄表、道路交通事故補充資料表、當事人登記聯單等
    件影本各1份、現場及車損照片12張附卷可稽（見系爭刑事
    案件偵查卷第15頁至第20頁、第29頁至第41頁、第49頁至第
    59頁），亦經本院調取系爭刑事案卷核閱無訛，且為兩造所
    不爭執（見本院卷第128頁），自堪認定為真實。
四、原告主張其因系爭車禍受有系爭傷害，因而受有醫療費、工
    作損失、機車修復費等財產損害及非財產上損害，被告應負
    侵權行為連帶損害賠償之責等語，為被告所否認，並以前詞
    置辯。是本院應審酌者為：㈠原告依侵權行為之法律關係，
    請求被告負連帶損害賠償責任，有無理由？㈡若有，原告依
    侵權行為法律關係，得請求被告連帶賠償之損害額為何？茲
    分述如下：
  ㈠原告依侵權行為之法律關係，請求被告負連帶損害賠償責任
    ，有無理由？
　⒈按因故意或過失，不法侵害他人之權利者，負損害賠償責任
    ；汽車、機車或其他非依軌道行駛之動力車輛，在使用中加
    損害於他人者，駕駛人應賠償因此所生之損害。又不法侵害
    他人之身體或健康者，對於被害人因此喪失或減少勞動能力
    或增加生活上之需要時，應負損害賠償責任。民法第184 條
    第1 項前段、第191 條之2 前段、第193條第1項分別定有明
    文。
  ⒉次按汽車在同向二車道以上之道路（車道數計算，不含車種
    專用車道、機車優先道及慢車道），除應依標誌或標線之指
    示行駛外，並應遵守下列規定：... 六、變換車道時，應讓
    直行車先行，並注意安全距離。道路交通安全規則第98條第
    1項第6款定有明文。則揆諸上開規定，被告曹秋生駕駛系爭
    計程車行經上開路段，欲向右變換車道時，本應注意讓直行
    車先行，系爭事故發生時並無不能注意之情事，詎未注意及
    之，而未減速、停讓，貿然變換車道，以致原告騎乘系爭機
    車不及閃避發生碰撞，被告曹秋生就系爭事故之發生顯有過
    失。而原告因系爭事故受有系爭傷害，已如前述，應認與被
    告曹秋生之前揭過失行為有相當因果關係存在。是原告依前
    揭侵權行為之規定請求被告曹秋生負損害賠償責任，即屬有
    據。
  ⒊再按受僱人因執行職務，不法侵害他人之權利者，由僱用人
    與行為人連帶負損害賠償責任。但選任受僱人及監督其職務
    之執行，已盡相當之注意或縱加以相當之注意而仍不免發生
    損害者，僱用人不負賠償責任，民法第188條第1項定有明定
    。又所謂受僱人，非僅限僱傭契約所稱之受僱人，凡客觀上
    被他人使用為之服勞務，而受其監督者，均係受僱人（最高
    法院57年台上字第1663號判決意旨參照）。是在客觀上為他
    人所使用，從事一定之事務，而受其監督者；不問有無契約
    關係或報酬，及名稱為何，均屬民法第188條第1項所稱之受
    僱人。又目前在台灣經營交通事業之營利私法人，接受他人
    靠行（即出資人以該交通公司之名義購買車輛，並以該公司
    名義參加營運) ，而向該靠行人（即出資人）收取費用，以
    資營運者，比比皆是，此為週知之事實。是該靠行之車輛，
    在外觀上既屬該交通公司所有，乘客又無從分辨該車輛是否
    他人靠行營運者，則乘客於搭乘時，祇能從外觀上判斷該車
    輛係某交通公司所有，該車輛之司機即係受僱為該交通公司
    服勞務。按此種交通企業，既為目前台灣社會所盛行之獨特
    經營型態，則此種交通公司，即應對廣大乘客之安全負起法
    律上之責任。蓋該靠行之車輛，無論係由出資人自行駕駛，
    或招用他人合作駕駛，或出租，在通常情形，均為該交通公
    司所能預見，苟該駕駛人係有權駕駛（指非出自偷竊或無權
    占有後所為之駕駛），在客觀上似應認其係為該交通公司服
    勞務，而應使該交通公司負僱用人之責任，方足以保護交易
    之安全（最高法院77年台上字第665號判決意旨可資參照）
    。準此，則於駕駛人向交通公司租賃計程車營業之情形，如
    於「外觀」上足認車輛為交通公司所有，且交通公司得以預
    見駕駛人駕駛掛名其公司之車輛，故於客觀上得認為駕駛人
    係為該交通公司服勞務，交通公司即應負僱用人之責任。
  ⒋查系爭計程車係於106年5月出廠，登記之車主為錦春公司，
    有臺北市政府警察局大安分局交通分隊道路交通事故補充資
    料表為憑（見偵查卷第29頁），嗣錦春公司於107年9月20日
    以日租750元之租金，將系爭計程車出租予曹秋生駕駛車輛
    營業等情，有計程車租賃契約書在卷可憑（見本院卷第245
    至247頁），則曹秋生租賃系爭計程車係為從事計程車業，
    此為錦春公司所能預見之情事，又因他人無從知悉曹秋生與
    錦春公司間之內部關係，則於外觀上足認系爭計程車係錦春
    公司所有，曹秋生又係有權駕駛之情況下，即應於客觀上認
    其係為錦春公司服勞務，而使錦春公司負僱用人之責任。再
    系爭計程車後門除有車牌號碼外尚噴有「錦春」公司名義（
    見偵查卷第15頁、20頁照片），再計程車應於兩側後門或後
    葉子板標示牌照號碼及公司行號、運輸合作社或個人名稱，
    後窗玻璃標示牌照號碼，此為道路交通安全規則第42條第1
    項第2款前段所明定，足認系爭計程車兩側後門應有標示錦
    春公司名義，則系爭計程車於外觀上足認係錦春公司所有，
    應可於客觀上認為曹秋生係為錦春公司服勞務，而由錦春公
    司負民法第188條第1項僱用人之連帶賠償責任。是原告主張
    錦春公司應與曹秋生負連帶賠償責任，即有理由，應予准許
    。 
  ㈡若有，原告依侵權行為法律關係，得請求被告連帶賠償之損
    害額為何？　　
　⒈醫療費用部分：
    原告主張其因被告曹秋生之過失致生系爭事故，造成原告受
    有系爭傷害，因此支出醫療費用6,353元乙情，業據其提出
    醫療費用收據為證（見本院卷第103頁至105頁），且為被告
    所不爭執（見本院卷第119頁、第235頁），堪認與系爭事故
    攸關，應予准許。 
　⒉不能工作之收入損失部分：
　⑴查原告主張其於系爭事故受有系爭傷害，長達6個多月才稍有
    恢復，因而受有6個月不能工作之損失等語。然原告因系爭
    事故受有系爭傷害，於109年3月24日住院治療，經保守治療
    後，於109年4月4日出院，相關文獻建議6週內避免輕度運動
    （身體伸、拉），3個月內避免劇烈運動，故一般建議6週後
    再進行工作等情，有臺北市立萬芳醫院-委託財團法人臺北
    醫學大學辦理函在卷足憑（見本院卷第171頁），堪認原告
    自109年3月24日至同年4月4日住院期間計12天、及出院後6
    週之期間受有不能工作之損失。而原告主張其於系爭事故發
    生時係與家人共同經營思倍秀有限公司乙節，亦據其提出公
    司設立登記表為憑（見本院卷第39至43頁），參以原告所受
    傷勢，是認原告因系爭事故無法工作之期間以54天計算（即
    住院期間12天及出院後6週休養期間）為適當。
　⑵再者原告主張其受有6個月不能工作之損失47萬8,897元，雖
    據提出喜富客股份有限公司會員訂購明細表、109年營業人
    銷售額與稅額申報書為證（見本院卷第45至101頁），惟按
    商人之經營能力固為勞動能力之一種，但營業收入乃出於財
    產之運用，資本及機會等皆其要素，不能全部視為勞動能力
    之所得（最高法院63年台上字第1394號判決意旨可參）。況
    本件原告僅為思倍秀有限公司股東，而與家人共同經營該公
    司，已如前述，且其公司盈餘如何分派，均未見說明，且揆
    諸上開說明，亦不得逕以營業所得作為原告工作損失之依據
    。本院審酌行政院所核定勞工最低基本工資，係依國內經濟
    情況調查、分析所認勞工最低之生活保障，應以此作為計算
    工作損失之客觀合理標準。從而原告請求不能工作損失以42
    ,840元為合理（計算式：109年公布勞工最低工資為每月23,
    800元÷30天×54天＝42,840，元以下四捨五入），逾此部分請
    求，則乏所據，應予駁回。
　⒊機車修復費部分:
　　原告主張被告應賠償其機車修理費用1萬4,750元云云，固據
    提出估價單1紙為證（見本院卷第107頁）。惟查，原告所騎
    乘之系爭機車車主係原告之子周情凱，並非原告所有，此節
    有機車行車執照、公路監理電子閘門查詢資料及身分證影本
    附卷可參（本院卷第217頁、第239頁），足見原告非系爭機
    車之所有權人，且未舉證證明該機車修車費用係其所支出，
    其自不得請求被告賠償該修復費用。是以，原告主張被告應
    連帶賠償其機車修復費1萬4,750元，核非可採。
　⒋精神慰撫金部分：
　　按不法侵害他人之身體、健康、名譽、自由、信用、隱私、
    貞操，或不法侵害其他人格法益而情節重大者，被害人雖非
    財產上之損害，亦得請求賠償相當之金額，民法第195 條定
    有明文。又民法第195條第1項雖規定不法侵害他人之身體、
    健康者，得請求賠償相當金額之非財產上之損害，惟所謂相
    當，除斟酌雙方身分資力外，尤應兼顧加害程度與其身體、
    健康影響是否重大以為斷（最高法院89年度台上字第1952號
    判決意旨參照）。查原告因被告曹秋生之上開行為而受有身
    體權、健康權之侵害，就其所受非財產上損害，自得請求被
    告連帶賠償相當之金額。經查，本件原告為46年生，因本件
    事故受有系爭傷害，其學歷為五專畢業，事故發生時經營思
    倍秀有限公司，名下有所得及3筆投資；被告曹秋生為47年
    生，其學歷為高中畢業、以計程車司機為業，月收入約4、5
    萬元，名下無任何財產，錦春公司資本額400萬元，名下有1
    5筆財產等情；有兩造稅務電子閘門財產所得調件明細表、
    警詢筆錄及經濟部商工登記公示資料查詢服務附卷可稽（見
    限閱卷、偵查卷第7至13頁及109年度店司調字第1005號卷21
    頁）。併參酌原告受有前述之傷害與所生之影響、精神上痛
    苦程度及被告侵權行為之態樣等一切情狀，認原告請求精神
    慰撫金應以12萬元為適當；逾此範圍之請求，洵屬無據。
  ⒌原告已受被告曹秋生為部分給付部分：
　　原告於系爭事故發生後，被告曹秋生已先行賠償原告5萬元
    ，原告亦同意於本件民事事件中扣除上述金額（見本院卷第
    112頁言詞辯論筆錄），自應予扣除之。
  ⒍綜上，原告得依據侵權行為之法律關係，請求被告負損害賠
    償責任之金額應為11萬9,193元（計算式：醫療費用6,353元
    ＋不能工作損失4萬2,840元＋精神慰撫金12萬元-5萬元＝11萬9
    ,193元）。原告就系爭事故所受損害，得向被告請求連帶給
    付11萬9,193元，逾此範圍之請求，為無理由。
五、給付有確定期限者，債務人自期限屆滿時起，負遲延責任。
    給付無確定期限者，債務人於債權人得請求給付時，經其催
    告而未為給付，自受催告時起，負遲延責任。其經債權人起
    訴而送達訴狀，或依督促程序送達支付命令，或為其他相類
    之行為者，與催告有同一之效力，民法第229 條第1 項、第
    2 項定有明文。又遲延之債務，以支付金錢為標的者，債權
    人得請求依法定利率計算之遲延利息。但約定利率較高者，
    仍從其約定利率。應付利息之債務，其利率未經約定，亦無
    法律可據者，週年利率為百分之五，民法第233 條第1 項、
    第203 條亦定有明文。本件原告對被告之損害賠償債權，核
    屬無確定期限之給付，既經原告起訴而送達訴狀，被告迄未
    給付，自當負遲延責任。是原告請求自起訴狀繕本送達被告
    之翌日即均自109年11月20日起（見109年度審交附民字第63
    4號卷第5頁）至清償日止，按週年利率5%計算之法定遲延利
    息，核無不合，應予准許。
六、綜上所述，原告依侵權行為之法律關係，據以請求被告連帶
    給付原告11萬9,193元，及自109年11月20日起至清償日止，
    按週年利率5%計算之利息，洵屬有據，應予准許；逾此範圍
    之請求，為無理由，應予駁回。
七、本判決原告勝訴部分，係就民事訴訟法第427條第1項訴訟適
    用簡易程序所為被告敗訴判決，爰依同法第389 條第1項第3
     款之規定，依職權宣告假執行。原告此部分雖聲請本院為
    假執行之宣告，惟此僅係促請本院依職權為之，爰不另為准
    駁之諭知。被告就原告勝訴部分陳明願供擔保，聲請宣告免
    為假執行，合於法律規定，爰酌定相當之擔保金額宣告之。
    至原告就敗訴部分陳明願供擔保聲請宣告假執行，因訴之駁
    回而失所依據，不予准許。
八、本件判決之基礎已臻明確，兩造其餘攻擊防禦方法及舉證，
    核與判決無影響，爰不另一一論述，併此敘明。
九、訴訟費用負擔之依據：民事訴訟法第79條、第85條第2項。
中　　華　　民　　國　　111  　年　　3　　月　 　3　　日
                  民事第一庭  法　官　  吳佳薇
以上正本係照原本作成。
如對本判決上訴，須於判決送達後20日內向本院提出上訴狀。如
委任律師提起上訴者，應一併繳納上訴審裁判費。
中　　華　　民　　國　　111 　年　　3 　　月　   3　　日
                                書記官　陳弘毅